【裁判字號】    97,訴,3303
【裁判日期】    971128
【裁判案由】    給付貨款
【裁判全文】
臺灣臺北地方法院民事判決              97年度訴字第3303號
原      告  嘉強電子股份有限公司
法定代理人  乙○○
訴訟代理人  丙○○
            張宗存律師
被      告  大通國際行銷股份有限公司（原名：大通影音科技
            股份有限公司）
                              .
法定代理人  甲○○
上列當事人間請求給付貨款事件，本院於民國97年11月13日言詞
辯論終結，判決如下：
    主      文
被告應給付原告新臺幣壹佰零捌萬肆仟貳佰柒拾柒元，及自民國
九十七年三月一日起至清償日止，按年息百分之五計算之利息。
原告其餘之訴駁回。
訴訟費用由被告負擔百分之九十九，餘由原告負擔。
本判決第一項於原告以新臺幣肆拾萬元為被告供擔保後，得假執
行。但被告如以新臺幣壹佰零捌萬肆仟貳佰柒拾柒元為原告預供
擔保，得免為假執行。
原告其餘假執行之聲請駁回。
    事實及理由
一、本件被告未於最後言詞辯論期日到場，核無民事訴訟法第38
    6 條所列各款情形，爰依原告之聲請，由其一造辯論而為判
    決。
二、原告起訴主張：被告於民國96年10月26日向原告訂購影音設
    備一批，貨款新臺幣（下同）1,084,277 元，原告已依約交
    付貨物，被告並執原告開立之發票申報稅捐，詎被告嗣竟藉
    詞拒不付款，屢經催討，亦未獲置理，爰依買賣之法律關係
    ，請求被告給付貨款等語。並聲明：(一)被告應給付原告1,08
    4,277 元，及自96年7 月4 日起至清償日止，按年息5%計算
    之利息。(二)願供擔保，請准宣告假執行。
三、被告未於最後言詞辯論期日到場，惟據其以前到場抗辯：其
    未向原告訂購系爭影音設備，而係向昌遠實業有限公司（下
    稱昌遠公司）訂購，並已付清貨款，因昌遠公司表示該公司
    無法開立高額發票，故將其上游廠商即原告開立之發票交付
    被告，被告始執以申報稅捐，兩造間並無直接之買賣關係存
    在等語。並聲明：(一)駁回原告之訴及假執行之聲請。(二)如受
    不利之判決，願供擔保，請准宣告免為假執行。
四、得心證之理由：
  (一)按當事人主張有利於己之事實，就其事實有舉證之責任，民
    事訴訟法第277 條定有明文。又事實有常態與變態之分，其
    主張常態事實者無庸負舉證責任，反之，主張變態事實者，
    則須就其所主張之事實負舉證責任（最高法院86年臺上字第
    891 號裁判意旨參照）。而三聯式統一發票之用途，在專供
    營業人銷售貨物或勞務予營業人，並依規定計算稅額時使用
    ，營業人開立統一發票，除應分別依規定格式據實載明交易
    日期、品名、數量、單價、金額、銷售額、課稅別、稅額及
    總計外，並應載明買受人名稱及統一編號（加值型及非加值
    型營業稅法第32條第1 項前段、統一發票使用辦法第7 條第
    1 項第1 款、第9 條第1 項第1 款規定參照），是統一發票
    之開立，其常態為開立發票之營業人銷售貨物或勞務予發票
    上載明之買受人，而交付發票予買受人，供其申報稅捐之用
    ，至買受人執有發票並據以申報稅捐，惟未實際向開立發票
    之營業人買受貨物或勞務者，則為變態之事實。
  (二)本件原告主張被告向其訂購影音設備一批，貨款1,084,277
    元，其已依約交付貨物，並開立以被告為買受人之統一發票
    ，被告並執以申報稅捐，已據其提出統一發票、貨物明細等
    件為證（本院卷第20頁），被告就其受領貨物明細所載影音
    設備，及持原告開立之統一發票申報稅捐之事實，不予爭執
    （本院卷第35頁反面），則自原告開立之統一發票係以被告
    為買受人，被告除受領統一發票所載影音設備外，復持原告
    開立之統一發票據以申報稅捐等節觀之，堪認兩造間存有買
    賣之法律關係。雖被告抗辯：其係向昌遠公司訂購系爭影音
    設備，因昌遠公司無法開立高額發票，故交付其上游廠商即
    原告開立之發票等語，惟不論其執原告開立之發票，然非向
    原告買受系爭影音設備，或其向昌遠公司訂購系爭影音設備
    ，然該公司無法開立同額發票，而交付上游廠商即原告之發
    票，均屬變態事實，揆諸前揭說明，應由被告就此變態之事
    實負舉證責任。就此，被告固提出匯款委託書（證明聯）為
    證（本院卷第40頁），惟該匯款委託書充其量僅能證明被告
    匯款予昌遠公司之事實而已，被告既未提出其與昌遠公司間
    之訂購資料，所匯款項復為135 萬元，而與系爭買賣價金之
    金額不符，該筆匯款是否即為支付買賣系爭影音設備之價金
    ，已非無疑。況被告法定代理人甲○○原為原告公司員工，
    有辭職書在卷可憑（本院卷第43頁），以被告法定代理人甲
    ○○與原告公司之熟稔程度，及被告公司願以原告公司開立
    之發票申報稅捐，並無節稅之考量等節觀之，衡情被告自無
    透過昌遠公司訂購，再執原告開立以被告為買受人之發票申
    報稅捐之理，被告抗辯：其係向昌遠公司訂購系爭影音設備
    ，其與原告間並無買賣關係存在等語，核與常情不符，尚難
    憑採。
  (三)末按給付無確定期限者，債務人於債權人得請求給付時，經
    其催告而未為給付，自受催告時起，負遲延責任。其經債權
    人起訴而送達訴狀，或依督促程序送達支付命令，或為其他
    相類之行為者，與催告有同一之效力。又遲延之債務，以支
    付金錢為標的者，債權人得請求依法定利率計算之遲延利息
    。民法第229 條第2 項、第233 條第1 項前段分別定有明文
    。本件原告請求給付買賣價金，屬無確定期限之給付，原告
    既未證明其於得請求給付時曾催告被告為給付，按之上開規
    定，被告應自支付命令送達翌日即97年3 月1 日起始負遲延
    責任，則原告關於遲延利息之請求，應自97年3 月1 日起算
    ，原告請求自96年7 月4 日起算之遲延利息，於法無據，其
    超過部分，不應准許。
  (四)綜上，原告依買賣之法律關係，請求被告給付貨款1,084,27
    7 元，及自97年3 月1 日起算之遲延利息，核屬有據，逾此
    部分之請求，洵非正當，不應准許。
五、從而，原告依買賣之法律關係，請求被告給付1,084,277 元
    ，及自支付命令繕本送達翌日即97年3 月1 日起至清償日止
    ，按年息5%計算之利息，為有理由，應予准許。逾此部分之
    請求，為無理由，應予駁回。
六、兩造均陳明願供擔保聲請宣告假執行及免為假執行，就原告
    勝訴部分，核無不合，爰分別酌定相當擔保金額予以准許。
    至原告敗訴部分，假執行之聲請，亦失所附麗，應併予駁回
    。
七、本件事證已臻明確，兩造其餘攻擊防禦方法及所提證據，核
    與本件判決結果不生影響，爰不另一一論述，併予敘明。
八、結論：本件原告之訴為一部有理由，一部無理由，依民事訴
    訟法第385 條第1 項前段、第79條、第390 條第2 項、第
    392 條第2 項，判決如主文。
中    華    民    國    97    年    11    月    28    日
                  民事第二庭    法  官  陳秀貞
以上正本係照原本作成。
如對本判決上訴，須於判決送達後20日內向本院提出上訴狀。
中    華    民    國    97    年    11    月    28    日
                                書記官  劉碧輝


司法院資訊處製作；財團法人民間司法改革基金會備份。
